臺灣高等法院刑事裁定　　　　　　　　100年度毒抗字第193號
抗　告　人
即　被　告　劉宗翰
上列抗告人因毒品危害防制條例案件，不服臺灣桃園地方法院10
0年度毒聲字第412號，中華民國100年5月26日裁定（聲請案號：
99年度毒偵字第5983號），提起抗告，本院裁定如下：
    主  文
抗告駁回。
    理  由
一、原裁定略以：抗告人即被告劉宗翰前因施用毒品，經裁定送
    臺灣桃園看守所附設勒戒處所觀察、勒戒後，認有繼續施用
    毒品之傾向，有該所出具之有無繼續施用毒品傾向證明書等
    件在卷可稽，因准檢察官之聲請，爰依毒品危害防制條例第
    20條第2項規定，裁定令入戒治處所施以強制戒治等語。
二、抗告意旨略謂：被告係因桃園地方法院100年度毒聲字第157
    號違法誤判，導致心理醫師誤判被告有繼續施用毒品傾向。
    蓋上開第157號裁定內，既稱：被告於89年因施用毒品案件
    ，經觀察、勒戒後，認無繼續施用傾向，而經檢察官為不起
    訴處分等語，又稱：被告於前案強制戒治執行完畢之5年後
    再次施用第二級毒品等語，可知其內容既有矛盾，自屬刑事
    訴訟法第379條第14款所指之判決理由矛盾。此外，被告前
    案僅有觀察、勒戒，並未經強制戒治，原裁定就此部分事實
    未予調查，亦有違誤。從而，看守所之評估報告，以被告於
    89年係強制戒治，且執行完畢後仍不知悔改，作為認定被告
    有繼續施用毒品傾向之依據，即非妥當。此外，原法院亦未
    就伊所提上情，詳予調查，參以看守所之評估意見，亦未敘
    明係依據何種證據為判斷被告有戒斷症狀或使用期間超過一
    年。綜上，足認該評估意見，已有受法院違法裁判誤導在先
    ，又未憑客觀證據，單以主觀之評估，率認被告有繼續施用
    毒品傾向，自難令伊信服，為此，爰依法提起抗告云云。
三、本院認為：
  (一)按有無繼續施用毒品傾向之評估標準，並非完全以受勒戒人
    勒戒後之結果為準，勒戒前之各種情況，仍應作為評估之依
    據。而依勒戒處所評分說明手冊規定，係以人格特質、臨床
    徵候及環境相關因素三項合併計算分數：(1)、分數100分至
    71分，判定為有繼續施用毒品傾向。(2)、50分至0分判定為
    無繼續施用毒品傾向。(3)、70分至51分間判定有繼續施用毒
    品傾向之原則為有下列各項之一者：1.缺乏病識感或戒治動
    機者。2.第一級毒品使用者。3.有煙毒前科者。4.有礙家庭
    、社會和諧與安寧者。若無以上各項之一，惟判定者認為個
    案「有繼續施用毒品傾向」者，應在「有無繼續施用毒品傾
    向證明書」詳細說明欄內載明，並於綜合判斷項下勾選「有
    繼續施用毒品傾向」。判定者判定人格特質、臨床徵候及環
    境相關因素合計三項分數，固係供為判定者判定「有無繼續
    施用毒品傾向」之審酌標準，但非唯一標準。綜合評分者，
    應根據臨床實務，有具體事證，認為個案「有繼續施用毒品
    傾向」者，以綜合評分者所評估為準，有「有無繼續施用毒
    品傾向」評估標準、評分說明手冊可按，足見該評估標準已
    具相當之客觀標準，合先敘明。
  (二)查被告劉宗翰此次執行觀察、勒戒結果，認有繼續施用毒品
    之傾向，此有臺灣桃園看守所附設勒戒處所出具之「有無繼
    續施用毒品傾向證明書」及「有無繼續施用毒品傾向評估標
    準紀錄表」各一紙附卷可稽。而依上揭「有無繼續施用毒品
    傾向評估標準紀錄表」所載，被告在(1)人格特質之評估上，
    記載有關被告有2筆毒品犯罪相關司法紀錄（20分）、1筆其
    他犯罪相關紀錄（2分），計22分。(2)臨床徵候方面，有戒
    斷症狀（20分）、使用期間超過1年（10分）、情緒及態度
    不良（10分），合計40分。(3)環境相關因素方面，支持系統
    出身破碎家庭（2分）。總得分為64分。而醫師更在「有無
    繼續施用毒品傾向證明書」綜合判斷項下勾選「有繼續施用
    毒品傾向」。則該勒戒處所綜合評分者依個案之臨床實務及
    具體事證，判定抗告人為「有繼續施用毒品傾向」，揆諸上
    開說明，因認被告有繼續施用毒品傾向。被告固質疑該評估
    標準之可信性，並否認有繼續施用毒品傾向云云，然揆諸前
    揭說明，可知上開評估標準，實有相當之客觀標準，非單純
    僅係依憑心理醫師之主觀、個人意見，何況，被告除89年間
    因施用毒品經施用觀察勒戒外，於99年11月8日為警採尿回
    溯96小時內之某時，亦有施用毒品一節，此有臺灣檢驗科技
    股份有限公司出具之濫用藥品尿液檢驗報告在卷可憑（偵卷
    第64頁），足見被告確有二次施用毒品之紀錄，上揭紀錄表
    之記載並無誤，因認被告上開所辯，委不足採。至於99年11
    月8日查獲該次，經桃園地方法院100年度毒聲字第157號裁
    定觀察、勒戒確定，該裁定內容是否有被告所述之上揭錯誤
    ，亦與被告該次確有施用毒品犯行無涉，更非本院所得審究
    之範圍。
  (三)綜上，本件抗告人之毒癮既未完全戒斷，自有施以強制戒治
    之必要。因認本件抗告為無理由，應予駁回。
據上論斷，應依刑事訴訟法第412條，裁定如主文。
中    華    民    國   100    年    6     月    30    日
                  刑事第二庭審判長法  官  洪光燦
                                  法  官  李麗玲
                                  法  官  林恆吉
以上正本證明與原本無異。
不得再抗告。
                                  書記官  陳盈璇
中    華    民    國   100    年    7     月    1     日